【裁判字號】    90,竹小,110
【裁判日期】    900621
【裁判案由】    返還押租金
【裁判全文】
臺灣新竹地方法院民事判決  九十年度竹小字第一一○號
    原      告  甲○○
    被      告  乙○○
右當事人間請求返還押租金事件，本院判決如左：
    主      文
被告應給付原告新臺幣貳萬玖仟元，及自民國九十年四月二十五日起至清償日止，按
年息百分之五計算之利息。
訴訟費用新臺幣參佰伍拾元由被告負擔。
本判決第一項得假執行。
    事實及理由
一、原告訴之聲明：如主文所示。
二、事實摘要：
  （一）原告起訴主張其於民國八十九年九月十五月承租被告坐落新竹市○○街二十
        五號一樓店面（以下簡稱系爭房屋），作為光塵企業有限公司之用。嗣因公
        司業務推廣不易，擬將於公司遷址桃園，故於八十九年十二月十四日與被告
        協商同意終止租約，並約定應歸還押租金四萬五千元，按合約扣除應賠償一
        個月之租金，及當月之水電費外，餘款二萬九千元，最遲應於九十年二月十
        三日前歸還原告，惟期限屆至後，經原告催討，被告仍未返還上開押租金，
        為此，爰依法訴請被告返還押租金二萬九千元及自支付命令送達翌日起至清
        償日止，按年息百分之五計算之利息等情。並提出房屋租賃契約書乙件及存
        證信函二份為證。
  （二）被告則以原告違反兩造所訂租賃契約第八條規定，未經出租人自意，私自將
        系爭房屋借予訴外人石一民使用，於八十九年十月十九日設立光塵企業公司
        。另原告應支付被告八十九年十一月、十二月份租金，及依契約內容賠償一
        個月之租金，及水電費一千元、地價稅一千八百元及房屋稅一千一百七十三
        元。且原告違反租賃契約第七條契約期間內乙方（即原告）若擬遷離他處時
        乙方不得向甲方（即被告）請求租金償還、遷移費及其他任何名目之權利金
        ，而應無條件將該房屋照原狀返還甲方，乙方不得異議之約定，是原告應不
        得向其請求押租金之返還等語，資為抗辯。
三、法院之判斷：
  （一）原告主張其於八十九年九月十五日向被告承租系爭房屋，並繳付四萬五千元
        之押租金，嗣於八十九年十二月十四日與被告終止租約之事實，業據其提出
        租賃契約書乙份為證，被告復未加以爭執，自堪信為真實。
  （二）按押租金在擔保承租人租金之給付及租賃債務之履行，在租賃關係消滅前，
        出租人不負返還之責。本件租賃關係既已消滅，承租人且無租賃債務不履行
        之情事，從而其請求出租人返還押租金，自為法之所許。最高法院八十三年
        度台上字第二一０八號判例可資參照。是押租金（即履約保證金）係為擔保
        承租人租賃債務之履行，於租賃關係終了，租賃物已返還，承租人無債務不
        履行情事，且押租金尚有餘額時，承租人即得請求返還。本件原告主張其因
        提前終止系爭房屋之租賃契約，故依契約之約定應賠償一個月租金及給付當
        月之水電費一千元計一萬六千元，而上開金額自其所繳付之押租金中扣除後
        ，被告應返還押租金二萬九千元等情；被告則辯稱原告違約將系爭房屋轉借
        予訴外人石一民開設公司，且原告所繳付之押租金除應扣除提前終止租約一
        個月租金之賠償及當月水電費外，尚應給付其八十九年十一、十二月之租金
        及地價稅、房屋稅，況原告亦違反租賃契約第七條契約期間內乙方（即原告
        ）若擬遷離他處時乙方不得向甲方（即被告）請求租金償還、遷移費及其他
        任何名目之權利金，而應無條件將該房屋照原狀返還甲方，乙方不得異議之
        約定，是原告應不得向其請求押租金之返還云云。經查，證人石一民於本院
        審理時證稱，原告本來在苗栗有公司，後來伊和原告想在新竹成立壹個公司
        ，看到被告房子出租，第一次是去看環境，覺得還可以，有被告向說是要開
        公司用，他還跟我們說做公司用沒問題，他自己本身住二樓。第二次才簽約
        ，當時伊及原告還有我妹夫即契約上的保證人均在場。簽約當天是給他連押
        金在內六萬元。之後都是到期前一、二天約十三、十四日左右直接拿給被告
        。十月份是原告給的，十一月份是原告拿給伊，伊再十四日下午拿給被告。
        租金都是先付，在十二月初，跟被告說營運不好想提前解約，按契約履行扣
        一個月租金，後來在原契約後有加以註記，當時伊也在場等語（見本院九十
        年六月十四日言詞辯論筆錄）；且兩造所不爭執之租賃契約中第一條亦載明
        ，甲方房屋所在地及使用範圍：新竹市○○街二十五號一樓前間店面限辦公
        室用無炊不住家．．．，再觀被告所提出公司變更登記事項卡上光塵企業有
        限公司之董事為石一民，原告亦為該公司股東之一，該公司係設址於系爭房
        屋處，有公司變更登記事項卡在卷足憑，顯見原告向被告承租系爭房屋之目
        的即係做為公司辦公室使用，而被告亦於租賃之初即知悉原告與訴外人石一
        民等人租屋做為其等開設公司之用，尚難認以公司變更登記事項卡上公司董
        事之記載非為原告遽認原告有違反契約第八條未經出租人即被告同意，而私
        自將系爭房屋轉借、轉租予他人之情形。次查，依租賃契約第二條、第三條
        、第四條之約定，兩造所定租賃契約之租期係自八十九年九月十五日起至九
        十年九月十四日止，租金每月一萬五千元，並應於每月十五日前繳納，此觀
        兩造所不爭之租賃契約書自明，而兩造既於八十九年十二月十四日已終止租
        賃契約，則原告向被告承租系爭房屋之期間為三個月，亦即原告自應給付被
        告三個租金計四萬五千元。今兩造對已給付前二個月租金之事實並不爭執，
        然被告辯稱第三個月之租金原告尚未給付云云，惟依證人上開之證述，該第
        三個月之租金已由其親自交予被告，參以系爭房屋租賃契約未尾加註「本租
        約於八十九年十二月十四日廢止，原押金四萬五千元，扣除按合約賠償一個
        月租金外，餘款三萬元，最遲應於九十年二月十三日前歸還乙方（甲○○）
        恐口說無憑，立此約定。備註：另當月電費於押金三萬元返還時一併扣除」
        ，其後並有被告之簽名，為被告所不爭，是衡情若原告尚未給付第三個月租
        金，則被告自無於簽訂此附註當時未加以爭執之理，再依被告於九十年三月
        二十九日對原告所發請求返還押租金之存證信函回覆時，亦僅於存證信函中
        表示原告違反租賃契約第八條之約定，故不返還押租金二萬九千元，亦未提
        及原告有欠租之情事，有新竹學府路郵局存證信函第四十一號在卷可稽，足
        認原告並無積欠租金之情事，是被告上開所辯，自不足採；至被告另辯稱原
        告應給付其十二月份之租金，然十二月份兩造間既已終止租賃契約，原告自
        無再給付該月份租金之義務。另依契約第十六條本有本件租屋之房屋稅、綜
        合所得稅等，若較出租前之稅額增加時，其增加部分，應由乙方（即原告）
        負責補貼之約定，惟兩造於訂約時已特別將此部分除，並由被告蓋其印文於
        該條款上，是被告以系爭房屋所繳付之地價稅、房屋稅應由原告之押租金中
        扣除為辯，尚非可採。末查，契約第七條所定契約期間內乙方（即原告）若
        擬遷離他處時乙方不得向甲方（即被告）請求租金償還、遷移費及其他任何
        名目之權利金，而應無條件將該房屋照原狀返還甲方，乙方不得異議，然兩
        造既於八十九年十二月十四日終止租賃契約，兩造間租賃契約即因終止而消
        滅，是原告因租賃關係消滅而將系爭房屋騰空搬遷，自與上開約定無涉，況
        原告現所請求者為押租金之返還，亦與上開約定內容所稱租金、遷移費或其
        他名目之權利金截然不同，故被告以原告有契約第七條之情事而不得請求押
        租金之返還置辯，亦屬無據。
  （三）綜上所述，兩造間之租賃關係既已因終止而消滅，原告自押租金中依契約賠
        償一個月之租金及扣除被告所不爭之水電費用一千元後，被告復無舉出其他
        事證足資證明原告尚有其他債務不履行之情事，揆諸前開說明，原告訴請返
        還剩餘押租金二萬九千元，及自支付命令送達翌日即九十年四月二十五日起
        至清償日止，按年息百分之五計算之利息，洵屬有據。
  （四）本件係小額訴訟為被告敗訴之判決，爰依職權宣告假執行。
  （五）結論：本件原告之訴為有理由，依民事訴訟法第七十八條、第四百三十六條
        之十九第一項、第四百三十六條之二十，判決如主文。
中      華      民      國    九十      年      六      月    二十一    日
                                  臺灣新竹地方法院新竹簡易庭
~B法      官  王鳳儀
右為正本，係照原本作成。
如對本判決上訴，須於判決送達後廿日內向本院提出上訴狀。
~B法院書記官  彭連喜
中      華      民      國    九十      年      六      月     二十一   日


司法院資訊處製作；財團法人民間司法改革基金會備份。
